【裁判字號】    90,台上,2297
【裁判日期】    900419
【裁判案由】    違反槍砲彈藥刀械管制條例等
【裁判全文】
最高法院刑事判決                                九十年度台上字第二二九七號
    上  訴  人  甲○○
右上訴人因違反槍砲彈藥刀械管制條例等罪案件，不服台灣高等法院中華民國八十八
年一月二十七日第二審判決（八十七年度上訴字第五二三一號，起訴案號：台灣宜蘭
地方法院檢察署八十六年度偵字第三○八二、三二八八號），提起上訴，本院判決如
左：
    主  文
原判決關於製造土造鋼管槍部分撤銷，發回台灣高等法院。
其他上訴駁回。
    理  由
一、發回部分：
本件原判決認定上訴人甲○○於民國八十五年十一月下旬，與綽號「信雄」之不詳姓
名成年男子，共同未經許可，謀議製造土造鋼管槍，並由綽號「信雄」者在台中地區
車造槍管組合製造成鋼管槍後，由上訴人攜至南投縣魚池鄉○○街五六一號藏放，經
警於八十六年七月三十日查獲等情。因而維持第一審論處上訴人共同未經許可製造可
發射子彈具有殺傷力之土造鋼管槍罪刑之判決，駁回其於第二審此部分之上訴。固非
無見。
惟查：(一)八十六年十一月二十四日修正公布之槍砲彈藥刀械管制條例第十九條第一項
關於保安處分之規定，依司法院大法官會議八十七年十二月十八日釋字第四七一號解
釋，就其中不問行為人有無預防矯治其社會危險性之必要，一律宣付強制工作三年之
部分，不合憲法第二十三條所定之比例原則，應自該解釋公布之日起不予適用。犯該
條例第十九條第一項所列舉之罪，依個案情節符合比例原則部分，固應適用上開條例
宣告保安處分；至不符合部分而應宣告保安處分者，則仍由法院斟酌刑法第九十條第
一項規定之要件，依職權為之，於此，自無刑法第二條第二項之適用，亦即仍有從新
從輕原則之適用。故行為在槍砲彈藥刀械管制條例修正前，而犯修正後該條例第十九
條第一項所列舉之罪，於該解釋公布後，尚在審判中之案件，依從新從輕原則，除合
於刑法第九十條第一項之要件宣付強制工作者外，不得依修正後槍砲彈藥刀械管制條
例第十九條第一項規定宣付強制工作。原判決認定上訴人於八十五年十一月下旬，與
綽號「信雄」者共同製造土造鋼管槍，其犯罪時間在槍砲彈藥刀械管制條例修正公布
前，因依修正前該條例第十條第一項規定，論以未經許可製造可發射子彈具有殺傷力
之土造鋼管槍罪，但未參酌上開解釋意旨，為從新從輕之比較，遽予維持第一審依修
正公布後該條例第十九條第一項規定所為令入勞動場所強制工作三年之宣告，難謂無
判決適用法則不當之違法。(二)原判決事實欄記載上訴人與綽號「信雄」者謀議製造土
造鋼管槍，並「由綽號『信雄』者在台中地區車造槍管組合製成鋼管槍後，由上訴人
攜至南投縣魚池鄉五六一號藏放」等情。倘若無訛，上訴人似僅參與犯罪之謀議，並
未分擔犯罪行為之實施。乃其理由謂，上開事實業據上訴人於警訊時自承：「該把土
製彈槍是我託朋友車製，我再自行組合……」、「那二張草圖就是我製作那把土散彈
槍時所繪的設計圖」等語（見原判決第七面第十一、十二行）。此項供述如果不虛，
該土造鋼管槍係上訴人繪圖設計，由綽號「信雄」者車製後，再經上訴人組合而成，
則上訴人似亦分擔犯罪行為之一部，非僅止於犯罪之謀議。是原判決認定之事實與其
所採之證據不相適合，尚嫌欠洽。且原判決對於上訴人共同製造之土造鋼管槍係屬「
可發射子彈具有殺傷力」之槍枝，未於事實欄明白認定，自亦不足為判斷其適用法律
正當與否之依據。原判決復依憑其「附表所示之工具一箱扣案」，資為上訴人共同製
造土造鋼管槍之證據（見原判決第八面第二行）；但又謂該扣案之工具一箱「查無其
他具體證據足以證明此扣案物與被告前揭犯行有何直接關係」（見原判決第十二面第
十三行至第十五行），其理由之論敘前後矛盾，併有違誤。上訴意旨指摘原判決關於
製造土造鋼管槍部分違背法令，尚非全無理由，應認此部分之原判決有撤銷發回更審
之原因。
二、駁回部分：
按上訴得對於判決之一部為之；未聲明為一部者，視為全部上訴，刑事訴訟法第三百
四十八條第一項定有明文。本件上訴意旨雖僅指摘原判決關於未經許可製造土造鋼管
槍部分違法，但未聲明僅就該部分上訴，故原判決關於未經許可無故寄藏獵槍（含霰
彈）、恐嚇危害安全及強制罪部分，亦應視為已全部上訴。而關於未經許可無故寄藏
獵槍（含霰彈）、恐嚇危害安全及強制罪部分，原判決係分別依修正前槍彈藥刀械
管制條例第八條第三項，刑法第三百零五條及同法第三百零四條論處罪刑，其最重本
刑均為三年以下有期徒刑之罪，核屬刑事訴訟法第三百七十六條第一款之案件。既經
第二審判決，自不得上訴於第三審法院，乃上訴人復提起上訴，顯為法所不許，應予
駁回。
據上論結，應依刑事訴訟法第三百九十七條、第四百零一條、第三百九十五條前段，
判決如主文。
中      華      民      國     九十     年      四      月     十九     日
                              最高法院刑事第五庭
                                  審判長法官  紀  俊  乾
                                        法官  黃  正  興
                                        法官  陳  東  誥
                                        法官  張  春  福
                                        法官  韓  金  秀
      右正本證明與原本無異
                                              書  記  官
中      華      民      國     九十     年      四      月    二十三    日


司法院資訊處製作；財團法人民間司法改革基金會備份。
